臺灣高等法院刑事判決
110年度上訴字第302號
上  訴  人    臺灣桃園地方檢察署檢察官
被      告    鄭美婷  


上列上訴人因被告違反毒品危害防制條例案件，不服臺灣桃園地
方法院一０九年度審訴字第一三四０號，中華民國一０九年十一月
廿六日第一審判決（起訴案號：臺灣桃園地方檢察署一０九年度
毒偵字第二０八九號），提起上訴，本院判決如下：
    主  文
上訴駁回。
    理  由
一、經本院審理結果，認第一審判決對被告鄭美婷為公訴不受理
    之諭知，核無不當，應予維持，並引用第一審判決書記載之
    證據及理由（如附件）。
二、檢察官上訴意旨略以：
　㈠毒品危害防制條例第24條第2項規定：「前項緩起訴處分，經
    撤銷者，檢察官應繼續偵查或起訴」，此乃因被告事實上已
    接受等同「觀察、勒戒」之處遇，惟其竟未能履行該條件，
    自應於撤銷緩起訴處分後就前案依法起訴，而無再次聲請法
    院裁定觀察、勒戒之必要。
　㈡本案被告前於一０七年間因施用毒品案件，經本署以一０七年
    度毒偵字第四七三二號為附命完成戒癮治療之緩起訴處分確
    定，惟被告於前開緩起訴確定後三年內再犯本案施用第一級
    毒品行為，因其事實上既已接受等同觀察、勒戒之處遇，自
    應由檢察官逕行起訴，並無再次聲請法院裁定觀察、勒戒之
    必要，原判決逕為諭知不受理判決，自有未合云云。
三、按新修正毒品危害防制條例第二十條第三項規定，對犯第十條之罪於觀察、勒戒或強制戒治執行完畢釋放後，三年後再犯第十條之罪者，適用本條前二項之規定，即應先行「觀察、勒戒或强制戒治」。又上開所謂「三年後再犯」，只要本次再犯（不論修正施行前、後）距最近一次觀察、勒戒或強制戒治執行完畢釋放，已逾三年者，即該當之，不因其間有無犯第十條之罪經起訴、判刑或執行而受影響，此有最高法院一０九年度台上大字第三八二六號裁定統一見解之意旨可參。雖現行毒品危害防制條例第二十四條第一項所規定附命完成戒癮治療之緩起訴處分，依實務見解，如已完成附命緩起訴之「戒癮治療」，事實上已接受等同「觀察、勒戒或強制戒治」執行完畢釋放之處遇；但未完成附命緩起訴之戒癮治療，其緩起訴處分並經撤銷者，其「戒癮治療」未完成，即不得解為等同「觀察、勒戒或強制戒治」之處遇已完成。既不得認其事實上已接受等同「觀察、勒戒或強制戒治」執行完畢釋放之處遇，自無從依此計算三年之再犯期間。檢察官前揭所指最高法院一００年度第一次刑事庭會議決議等所採見解，均因本次毒品危害防制條例之修正，失其所據。
四、經查，被告前雖於一０七年間因施用毒品案件，經檢察官為
    為附命完成戒癮治療之緩起訴處分(桃檢一０七年度毒偵字第
    四七三二號)，惟該緩起訴處分，嗣經同署撤銷並起訴(一０
    九年撤緩毒偵字第五九一號），現另案繫屬中，此有本院被
    告前案紀錄表一件在卷可按。揆諸前揭規定說明，此附命戒
    癮治療既無法等同「觀察、勒戒或強制戒治」之處遇，則原
    審以被告本案施用毒品前最近一次强制戒治執行完畢係於一
    ０五年三月間，距本案施用犯行已逾三年，仍依新修正之毒
    品危害防制條例第二十條第一、二項規定，認應先行送觀察
    、勒戒或强制戒治等處遇，不應再予單獨追訴處罰，而諭知
    不受理之判決，即無違誤。檢察官誤以被告完成附命戒癮治
    療執詞上訴，容有誤會，乃無足採，其上訴無理由，爰不經
    言詞辯論，駁回上訴。　
五、據上論斷，應依刑事訴訟法第三百六十八條、第三百七十二
    條、第三百七十三條，判決如主文。
中　　華　　民　　國　　110 　年　　2 　　月　　2 　　日
　　　　　　　　　刑事第四庭審判長法　官  陳筱珮
　　　　　　　                    法　官  羅郁婷
　　　　　　                      法　官　陳玉雲
以上正本證明與原本無異。
如不服本判決，應於收受送達後20日內向本院提出上訴書狀，其
未敘述上訴之理由者並得於提起上訴後20日內向本院補提理由書
（均須按他造當事人之人數附繕本）「切勿逕送上級法院」。
                                  書記官  蔡麗春 
中　　華　　民　　國　　110 　年　　2 　　月　　2 　　日